【裁判字號】    88,易,1019
【裁判日期】    890411
【裁判案由】    詐欺等
【裁判全文】
臺灣新竹地方法院刑事判決                        八十八年度易字第一一九號
    公  訴  人  臺灣新竹地方法院檢察署檢察官
    被      告  乙○○
右列被告因詐欺等案件，經檢察官提起公訴（八十八年度調偵字第九號），本院判決
如左：
    主  文
乙○○意圖為自己不法之所有，以詐術使人將本人之物交付未遂，處有期徒刑捌月。
緩刑參年，緩刑期內付保護管束。
    事  實
一、乙○○意圖為自己不法之所有，利用保管其已於民國八十七年一月二十九日逝世
    之父親黃成谷之本金各為新台幣（下同）二百五十萬元、一百九十三萬零八百零
    八元（檢察官起訴書誤載為一百九十三萬八百元）之郵局定期儲金整存整付存單
    各一張及印章之機會，於八十七年二月二日未經黃成谷之其他同順位繼承人甲○
    ○、黃玉英、黃麗玉之同意，擅自盜用上開黃成谷之印章交由不知情之郵局人員
    蓋印於前揭二紙定期存單背面，並在該二紙定存單背面簽署乙○○本人之姓名、
    身分証字號及加蓋乙○○本人之印章後，隱瞞黃成谷已死亡之事實，持向新竹縣
    竹東下公館郵局承辦人員提示欲代領取該二筆定期存款之本息，足以生損害於郵
    局對於黃成谷死亡後存款掌管之正確性及黃成谷之其餘同順位繼承人甲○○、黃
    玉英、黃麗玉等人，嗣經承辦人員洽詢郵局主管後，以定期存單需本人親自提領
    而拒絕由被告代為領取，該二筆定期存款本息始未遭被告領得。
二、案經告訴人甲○○訴由臺灣新竹地方法院偵查起訴。
    理  由
一、訊據被告乙○○對於未經黃成谷之其他同順位繼承人甲○○、黃玉英、黃麗玉之
    同意而蓋用所保管之黃成谷印章於上開二紙定期存單背面，並於該二紙定期存單
    背面簽署自己之姓名、身分証字號及加蓋乙○○本人之印章後，持向郵局承辦人
    員提示欲代領該二筆定期存款之本息等事實，坦承不諱，核與告訴人甲○○指訴
    及証人黃玉英、黃瑞珠証述情節相符，並有郵政定期儲金整存整付存單影本二紙
    附卷可稽，堪認被告上開自白與事實相符。被告雖矢口否認有何不法犯行，並辯
    稱其父親黃成谷急救住院時，曾告知將來過世時應行火葬，並以該二筆定期存單
    之款項支付喪葬費用，剩餘款項則留給長孫黃騰毅作為創業基金，且伊提示領取
    上開二筆定期存款時曾告知郵局人員其父親黃成否已過世云云，惟查：
  （一）被告辯稱其父親黃成谷急救住院時曾交待上開二筆定期存款之用途，然對於
        其父親黃成谷交待之用途為何？前後陳稱不一：先稱黃成谷表示該二筆存款
        係留給長孫黃騰毅作為創業基金等情（臺灣新竹地方法院檢察署八十七年度
        偵字第四九七一號偵查卷第十一頁參照），繼謂伊領取該二筆定期存款係為
        支付其父親之喪葬費用三十萬元，因時間緊迫而不及經其他兄弟姐妹之同意
        ，黃成谷並未說要給黃騰毅多少創業基金，因有人表示要四個兄弟姐妹均分
        ，所以伊領出來是要給大家均分等語（臺灣新竹地方法院檢察署八十八年度
        調偵字第九號偵查卷第二五頁參照），旋又改口稱其父親黃成谷交待該二筆
        定期存款留給長孫黃騰毅作為創業基金，並告知印章及存褶放在櫃櫥內等語
        （臺灣新竹地方法院檢察署八十八年度調偵字第九號偵查卷第七五頁背面參
        照），嗣於本院審理時則謂其父親交待該二筆定期存款用以支付喪葬費用，
        如有剩餘交給長孫黃騰毅作為創業基金等語。被告先後辯稱情節不一，尚難
        遽採。參以被告係於其父親黃成谷過世後始至黃成谷生前居他之房間內拿取
        上開二紙定期存單，被告當場表示其父親黃成谷生前囑意該二筆定期存款留
        給長孫作為創業基金同時，遭其妻勸罵「不要這麼現實」等語，業經証人即
        當日陪同被告前往整理黃成谷房內整理遺物之姜世河証述翔實，則黃成谷急
        救住院時苟真有交待被告該二筆定期存款之用途，衡情應一併將定期存單及
        印章一併交付辦理，而無待被告事後整理遺物始行拿取，且被告之妻又何來
        「不要這麼現實」之勸罵，可見，黃成谷生前並無交待該二筆定期存款要留
        給長孫黃騰毅作為創業基金或由被告單獨領取用以支付喪葬費用之囑託。
  （二）被告提示上開二紙定期存單欲代領取該存款本息時，郵局人員洽詢主管後告
        知須黃成谷本人親自領取等語，業據被告供承在卷（臺灣新竹地方法院檢察
        署八十八年度調偵字第九號偵查卷第一○七頁背面參照），可見被告應未告
        知其父親黃成谷業已過世等情，否則，郵局人員應不至又要求須黃成谷本人
        親自領取等語，再証諸証人即新竹縣竹東下公館支局局長黃瑞珠証稱：「當
        時承辦人員有問我，這筆錢是否要本人來領，我說是，我們襄辦請他找本人
        來，然後那人就離開了，沒講什麼話。」等語，益見被告領款時確實隱瞞其
        父親黃成谷已過世之事實。
  （三）承上所述，被告之父親黃成谷生前並未囑託被告單獨領該二筆定期存款作為
        長孫黃騰毅之創業基金、支付喪葬費用等用途，被告於黃成谷過世後，未經
        其他同順位之繼承人同意即擅自盜用黃成谷之印章蓋印在前揭二紙定存單背
        面，並隱瞞黃成谷已死亡之事實，持向郵局承辦人員提示欲詐領取該二筆存
        款本息，自足以生損害於郵局對於黃成谷死亡後存款掌管之正確性及黃成谷
        之其餘同順位繼承人甲○○等人，嗣因郵局作業須本人親自領取而未能得逞
        等事實，事証明確，被告犯行洵堪認定。
二、核被告所為係犯刑法第二百十七條第二項、第一項之盜用印章罪及同法第三百三
    十九條第三項、第一項之詐欺未遂罪。被告利用不知情之郵局承辦人員蓋用黃成
    谷之印章於該二紙定期存單背面，應依間接正犯論處；被告盜用黃成谷之印章蓋
    印，當然產生黃成谷印章之印文，不另論盜用印文罪（最高法院八十六年度台上
    字第三二九五號判決參照）。又被告所犯上開二罪間，有方法、結果之牽連關係
    ，應依刑法第五十五條牽連犯之規定，從一較重之詐欺未遂罪論斷。本院審酌被
    告已年逾六旬、犯罪之動機、犯罪之目的、所用手段、所生危害及犯罪後之態度
    等一切情狀，量處如主文所示之刑，以示懲儆。又被告前未曾受有期徒刑以上刑
    之宣告，有臺灣高等法院被告全國前案紀錄表附卷可稽，被告經此次起訴、審判
    後，當能知所警惕，信無再犯之虞，本院認為所宣告之刑均以暫不執行為適當，
    爰併諭知緩刑三年，於緩刑期間內付保護管束，以勵來茲而啟自新。
據上論斷，依刑事訴訟法第二百九十九條第一項前段，刑法第三百三十九條第三項、
第一項、第二百十七條第二項、第一項、第五十五條、第七十四條第一款、第九十三
條第一項，罰金罰鍰提高標準條例第一條前段，判決如主文。
本件經檢察官羅雪梅到庭執行職務。
中      華      民      國    八十九    年      四      月    十二      日
                                      台灣新竹地方法院刑事第二庭
                                          法  官  王  永  春
右正本證明與原本無異。
如不服本判決，應於判決送達後十日內向本院提出上訴狀( 應附繕本 )，上訴於
臺灣高等法院。
                                          書記官  馮  玉  玲
中      華民      國    八十九    年      四      月     十二     日
附錄論罪科刑法條：
刑法第三百三十九條第一項、第三項
意圖為自己不法之所有，以詐術使人將本人或第三人之物交付者，處五年以下徒刑、
拘役或科或併科一千元以下罰金。
前二項之未遂犯罰之。
刑法第二百十七條第一項、第二項
偽造印章、印文或署押，足以生損害於公眾或他人者，處三年以下有期徒刑。
盜用印章、印文或署押，足公生損害於公眾或他人者，亦同。


司法院資訊處製作；財團法人民間司法改革基金會備份。
